【裁判字號】    89,訴,1211
【裁判日期】    890822
【裁判案由】    偽造文書等
【裁判全文】
臺灣板橋地方法院刑事判決                        八十九年度訴字第一二一一號
    公  訴  人  臺灣板橋地方法院檢察署檢察官
    被      告  乙○○
右列被告因偽造文書等案件，經檢察官提起公訴（八十九年度偵字第三Ｏ四三號），
本院判決如左：
    主  文
乙○○連續行使偽造私文書，足以生損害於公眾及他人，累犯，處有期徒刑陸月。
「臺灣大哥大公司行動電話服務申請書」、「同意書」上偽造「甲○○」署押各壹枚
、台北市政府警察局北市警交 (87)B字第Ｏ九七Ｏ四Ｏ七號舉發道路交通管理事件通
知單之移送聯、通知聯、迴覆聯、存查聯上偽造之「甲○○」署押共四枚、乙○○相
片壹張、行動電話ＳＩＭ卡壹張，均沒收。
    事  實
一、乙○○前於民國八十六年七月十四日因違反麻醉藥品管理條例、藥事法等案件，
    經本院各判處有期徒刑六月確定，又於八十六年十月十四日因違反麻醉藥品管理
    條例案件，經本院判處有期徒刑六月確定，上開三罪刑經裁定應執行有期徒刑一
    年三月，於八十七年五月廿九日縮短刑期假釋出獄，再於八十七年七月廿八日縮
    短刑期假釋期滿，執行上開有期徒刑完畢，嗣又於八十八年九月十七日因違反麻
    醉藥品管理條例案件經本院判處有期徒刑五年六月確定，乙○○未前往執行，經
    台灣板橋地方法院檢察署發布通緝。乙○○於八十九年一月間某日，在台北縣金
    城路附近之便利商店內，見脫離甲○○持有之汽車駕駛執照一張遺落該處（該汽
    車駕駛執照於八十八年七月三十日在台北縣土城市某租住處遭竊），竟思以行使
    變造證件之方式逃避警方追緝，且便於自己申請行動電話以取得免付行動電話費
    用通信之不法利益，而意圖為自己不法之所有，將上開汽車駕駛執照侵占入己，
    旋於數日後，在其位於臺北縣土城市○○街二一七巷十五號住處，以將本人照片
    一張換貼於甲○○汽車駕駛執照上之方式，變造甲○○之汽車駕駛執照，足以生
    損害於甲○○及監理機關管理汽車駕駛人之正確性。嗣於八十九年一月十五日，
    乙○○復基於詐得ＳＩＭ卡、行使變造特種文書、及行使偽造私文書之犯意，意
    圖為自己不法之所有，至位於臺北縣板橋市○○路○段一七九號一樓全昌電話器
    材行，假冒甲○○之名義，申請租用臺灣大哥大股份有限公司（下簡稱：臺灣大
    哥大公司）行動電話號碼：0000000000號，持變造之甲○○汽車駕駛
    執照一張，交付全昌電話器材行人員而行使之，並於「臺灣大哥大公司行動電話
    服務申請書」一份（編號：88PF0000000）之客戶簽章欄內及致臺灣大哥大公司
    之「同意書」一紙（下簡稱：「同意書」）之立同意書人欄內，偽簽「甲○○」
    名義之署押各一枚，偽造「甲○○」名義之「臺灣大哥大公司行動電話服務申請
    書」及「同意書」各一份，出示予全昌電話器材行人員而行使之，使全昌電話器
    材行誤信其為甲○○本人，而陷於錯誤，交付行動電話號碼000000000
    0號之ＳＩＭ卡一枚，足以生損害於甲○○、全昌電話器材行及監理機關管理汽
    車駕駛人之正確性。乙○○進而基於詐得免繳電信通信費用而通信之不法利益之
    意圖，基於概括犯意，將其所購買之ＳＩＭ卡插入自己之行動電話，於八十九年
    一月十五日起、迄同年二月二日乙○○為警查獲止，在臺北縣土城市等地，利用
    該ＳＩＭ卡，連續撥用0000000000號行動電話，使臺灣大哥大公司之
    電腦網路交換控制系統，陷於錯誤，誤以為該號碼之使用者有給付月租費及通話
    費之真意，而予以接收通話，提供接通之通信服務，使乙○○在此期間內取得免
    繳不詳金額之電信通信費用而通信之不法利益。嗣於八十九年二月二日下午五時
    十五分許，乙○○騎乘機車在台北市○○○路○段一三一號前經警盤查，乙○○
    先謊稱無照駕駛，並向警員表示其係「甲○○」本人，使執勤警員因無照駕駛之
    違規事實據以製作台北市政府警察局北市警交（87）B字第Ｏ九七Ｏ四Ｏ七號舉
    發道路交通管理事件通知單，乙○○基於同上偽造文書之概括犯意，在該交通違
    規通知單移送聯之「收受通知聯者簽章」欄內偽簽「甲○○」之簽名署押一枚（
    該交通違規通知單為一式四聯，以複寫製作，移送聯、通知聯、迴覆聯、存查聯
    均有「甲○○」署押各一枚），偽造表示由甲○○名義出具領受該交通違規通知
    單通知聯之證明私文書，足以生損害於甲○○及警察機關對於交通事件管理之正
    確性，再交還執勤員警處理，據而行使，主張係由甲○○領受該交通違規通知單
    之通知聯，足以生損害於甲○○及警察機關對於交通事件管理之正確性。乙○○
    嗣又基於同前行使變造駕駛執照之概括犯意，向執勤警員提示前開變造之駕駛執
    照據以行使，表示其係甲○○本人，足以生損害於甲○○及警察機關對於交通事
    件管理之正確性，惟因乙○○無法正確背誦甲○○之相關年籍資料，經警發覺有
    異，始知上情，並當場扣得前開變造駕駛執照一張、行動電話ＳＩＭ卡一張。
二、案經臺北市政府警察局萬華分局報告臺灣板橋地方法院檢察署檢察官偵查起訴。
    理  由
一、訊據被告乙○○坦承右揭事實不諱，核與被害人甲○○於警訊中指述之情節相符
    ，並有變造之甲○○駕駛執照一張、台北市政府警察局北市警交（87）B字第Ｏ
    九七Ｏ四Ｏ七號舉發道路交通管理事件通知單移送聯一紙、「臺灣大哥大公司行
    動電話服務申請書」、「同意書」各一份在卷（附於偵查卷第十七頁、廿五頁、
    四十九頁、五十頁），及行動電話ＳＩＭ卡一張扣案可資佐證，本件事證明確，
    被告乙○○之犯行堪以認定，應依法論科。
三、(一)核被告乙○○侵占脫離甲○○本人持有之汽車駕駛執照一張，所為係犯刑法第
      三百三十七條之侵占其他離本人所持有之物罪。
    (二)被告乙○○以將己有之照片一張換貼於甲○○汽車駕駛執照上，變造甲○○汽
      車駕駛執照，並進而行使，足生損害於甲○○及監理機關對於汽車駕駛人管理
      之正確性，所為係犯刑法第二百十六條、第二百十二條之行使變造特種文書罪
      。其所為之變造特種文書之低度行為，為行使之高度行為所吸收，不另論罪。
      被告先後二次行使變造特種文書犯行，時間緊接，手法相同，觸犯犯罪構成要
      件相同之罪名，顯係基於概括犯意反覆實施，為連續犯，依刑法連續犯之規定
      論以一罪。
    (三)又被告偽造甲○○名義之「臺灣大哥大公司行動電話服務申請書」、「同意書
      及舉發道路交通管理事件通知單，復持向全昌電話器材行人員、執勤員警行使
      ，主張其內容，均足以生損害於甲○○、全昌電話器材行及警察機關管理交通
      事件之正確性，皆應成立刑法第二百十六條、第二百十條之行使偽造私文書罪
      。被告於「行動電話服務申請書」、「同意書」之客戶簽章欄內，偽簽「甲○
      ○」名義之署押，係以單一之犯意接續數次行為，侵害一個法益，應為接續犯
      。而被告之偽造署押行為，應其偽造私文書之階段行為，偽造私文書之低度行
      為，復為高度之行使偽造私文書犯行所吸收，均僅論行使偽造私文書罪。被告
      先後二次行使偽造私文書犯行，時間緊接，所犯構成要件相同，顯係基於概括
      犯意反覆實施，為連續犯，依刑法連續犯之規定論以一罪。
    (四)被告意圖為自己不法之所有，以詐術使全昌電話器材行人員陷於錯誤，交付Ｓ
      ＩＭ卡予被告，所為係犯刑法第三百三十九條第一項之詐欺取財罪。
    (五)被告意圖為自己詐得免繳電信通信費而通信之不法利益，將購入之ＳＩＭ卡插
      入自己行動電話機內連續使用，使臺灣大哥大公司之電腦網路交換控制系統，
      陷於錯誤，誤以為該號碼之使用者有給付月租費及通話費之真意，予以接收通
      話，提供接通之通信服務，被告得以取得免繳電信通信費用之不法利益，其此
      部分所為，係犯刑法第三百三十九條第二項之詐欺得利罪。其先後多次詐欺得
      利犯行，時間緊接，手法相同，觸犯犯罪構成要件相同之罪名，顯係基於概括
      犯意反覆實施，為連續犯，依刑法連續犯之規定論以一罪。
    (六)被告所為上開侵占離本人所持有之物罪、行使變造特種文書罪、行使偽造私文
      書罪、詐欺取財罪、詐欺得利罪間，顯然互有手段、目的及方法、結果之牽連
      犯關係，應從一重之行使偽造私文書罪處斷。公訴人意旨雖亦未論及被告詐欺
      取財罪及詐欺得利罪部分，惟此等部分，與業經起訴部分有牽連犯之裁判上一
      罪關係，為起訴效力所及，本院自亦應一併審判。
    (七)被告乙○○有如事實欄所示之前科犯行，其於有期徒刑執行完畢五年以內再犯
      本件有期徒刑以上之罪，為累犯，應加重其刑。爰審酌被告本件犯罪動機，係
      為詐得免付行動電話費用而通信之不法利益及掩飾自己真實身分，其本件犯行
      所得之利益及所生之危害，事後坦承犯行、態度上稱良好等一切情狀，量處如
      主文所示之刑，以示懲戒。
四、扣案「臺灣大哥大公司行動電話服務申請書」、「同意書」上偽造「甲○○」署
    押各一枚及台北市政府警察局北市警交 (87)B字第Ｏ九七Ｏ四Ｏ七號舉發道路交
    通管理事件通知單之移送聯、通知聯、迴覆聯、存查聯內偽造之「甲○○」署押
    共四枚，均依刑法第二百十九條之規定，宣告沒收。變造甲○○汽車駕駛執照上
    乙○○本人之相片一張係被告所有供犯罪所用之物，行動電話ＳＩＭ卡一張係被
    告犯罪所得之物，業經被告供明在卷，爰分別依刑法第三十八條第一項第二款、
    第三款之規定宣告沒收。
據上論斷，應依刑事訴訟法第二百九十九條第一項前段，刑法第五十六條、第二百十
六條、第二百十條、第二百十二條、第三百三十七條、第三百三十九條第一項、第二
項、第五十五條、第四十七條、第二百十九條、第三十八條第一項第二款、第三款，
罰金罰鍰提高標準條例第一條前段，判決如主文。
本案經檢察官靳開聖到庭執行職務
中      華      民      國      八十九      年      八    月    廿二    日
              臺灣板橋地方法院刑事第三庭
                                          法  官  連育群
右正本證明與原本無異。
如不服本判決，應於判決送達後十日內，向本院提出上訴狀。
                                          書記官  蘇恩慶
中      華      民      國      八十九      年      八    月    廿二    日
附錄本案論罪科刑法條全文：
刑法第二百十六條
行使第二百十條至第二百十五條之文書者，依偽造、變造文書或登載不實事項或使登
載不實事項之規定處斷。
刑法第二百十條
偽造、變造私文書，足以生損害於公眾或他人者，處五年以下有期徒刑。
刑法第二百十二條
偽造、變造護照、旅券、免許證、特許證及關於品行、能力、服務或其他相類之證書
、介紹書，足以生損害於公眾或他人者，處一年以下有期徒刑，拘役或三百元以下罰
金。
刑法第三百三十九條
意圖為自己或第三人不法之所有，以詐術使人將本人或第三人之物交付者，處五年以
下有期徒刑、拘役或科或併科一千元以下罰金。
以前項方法得財產上不法之利益或使第三人得之者亦同。
前二項之未遂犯罰之。
刑法第三百三十七條
意圖為自己或第三人不法之所有，而侵占遺失物、漂流物或其他離本人所持有之物者
，處五百元以下罰金。


司法院資訊處製作；財團法人民間司法改革基金會備份。
